【裁判字號】    95,台上,308
【裁判日期】    950113
【裁判案由】    違反毒品危害防制條例
【裁判全文】
最高法院刑事判決              九十五年度台上字第三０八號
    上  訴  人  甲○○
                        巷3弄.
                        26號.
上列上訴人因違反毒品危害防制條例案件，不服台灣高等法院中
華民國九十二年四月三十日第二審判決（九十一年度上訴字第三
八五四號，起訴案號：台灣台北地方法院檢察署八十九年度偵字
第二二四三二號、九十年度偵緝字第三八八號），提起上訴，本
院判決如下：
    主  文
原判決關於甲○○部分撤銷，發回台灣高等法院。
    理  由
本件原判決認定：上訴人甲○○（綽號阿丙）基於意圖營利之概
括犯意，自民國八十六年底至八十九年九月二十七日止，連續多
次販賣第二級毒品安非他命予胡光輝施用，以每次新台幣（下同
）二萬二千元之代價，在台北市松山區○○○路○段七九０巷六
二弄四號二樓胡光輝住處附近，販賣第二級毒品安非他命約一兩
予胡光輝施用，總共販賣五次價值約十一萬元。上訴人復另基於
轉讓毒品之概括犯意，自八十九年五月間某日起至八十九年十一
月間某日止，連續多次在台北市○○區○道路九四巷二一之一號
，無償轉讓第二級毒品安非他命予李張曉娟施用，並與李張曉娟
彼此互相供應轉讓安非他命（李張曉娟轉讓第二級毒品部分，業
經第一審法院判處有罪確定）。經警於八十九年十一月九日下午
五時二十分許在台北市○○區○道路九四巷二一之一號查獲等情
。因而維持第一審論處上訴人連續販賣第二級毒品及連續轉讓第
二級毒品罪刑之判決，駁回上訴人在第二審之判決，固非無見。
惟查：(一)除刑事訴訟法有特別規定外，未受請求之事項予以判決
者，其判決當然違背法令，刑事訴訟法第三百七十九條第十二款
定有明文。本件檢察官係起訴：上訴人基於概括犯意，「自八十
九年九月二十七日起」，連續多次至台北市○○○路○段七九０
巷六二弄四號二樓胡光輝住處附近，以每兩二萬二千元之價格，
販賣安非他命予胡光輝施用等情。原判決卻認定上訴人「自八十
六年底至八十九年九月二十七日止」，連續多次販賣第二級毒品
安非他命予胡光輝施用等情，就未經檢察官起訴之八十九年九月
二十六日以前之行為，何以得併予審判，原判決復未於理由內加
以說明，已難謂於法無違。(二)科刑判決所認定之事實，與其所採
用之證據不相適合，即屬證據上之理由矛盾，其判決當然違背法
令。原判決事實認定：上訴人販賣第二級毒品安非他命之時間至
八十九年九月二十七日止，理由並引述證人胡光輝於警詢之證詞
：「我是於八十九年九月二十七日向綽號『阿丙』之男子，以二
萬二千元代價購買，綽號『阿丙』之男子是撥打我行動電話00
00000000探詢是否要購買，我們再行約定於我住處附近
當面交錢取貨，我知道其行動電話0000000000」等語
，並引卷附行動電話號碼0000000000號自八十九年九
月二十三日至八十九年九月二十九日通聯紀錄，而為不利於上訴
人之認定。然依卷附該通聯紀錄所示，上訴人之0000000
000號行動電話，與證人胡光輝使用之0000000000
號行動電話，於八十九年九月二十七日，並無任何通話紀錄（見
八十九年聲字第一七四五號卷第十一頁），則證人胡光輝此部分
證詞是否屬實，非無疑問，原判決未詳加調查審認，所認定之事
實復與卷證資料不符，有證據上之理由矛盾及調查未盡之違背法
令。(三)犯毒品危害防制條例第十條各項之罪，供出毒品來源，因
而破獲者，得減輕其刑，該條例第十七條定有明文，則施用或販
賣毒品之人，如供出毒品之來源因而破獲者，既得邀減輕其刑之
寬典，為擔保其所為不利於其他共同被告之陳述（即毒品來自其
他被告之陳述）之真實性，尤應有足以令人確信其陳述為真實之
補強證據，始能據以為論罪之依據。查證人胡光輝於警訊、偵查
、第一審及原審多次陳述，並非完全一致，甚至有互相矛盾者，
原審雖另引述同案被告袁磊聲（按證人胡光輝亦同時指述向袁磊
聲購買安非他命，經原審判決無罪確定）於第一審供稱「我是知
道甲○○有賣安非他命給胡光輝，我也知道這個過程」云云，惟
袁磊聲究竟如何知道、是否親身經歷，俱未見原審進一步調查及
說明。至於證人胡光輝知悉上訴人所使用之呼叫器號碼、及兩人
有行動電話互相聯絡等情，似與上訴人被訴犯行無必然之關聯性
，能否做為本件之補強證據，以擔保證人胡光輝所為不利於上訴
人陳述之真實性，均非無疑，原判決此部分論述難謂與證據法則
無違，亦有證據調查未盡之違失。(四)原判決另認定上訴人「自八
十九年五月間某日起至八十九年十一月間某日止，連續多次在台
北市○○區○道路九四巷二一之一號，無償轉讓第二級毒品安非
他命予李張曉娟施用」等情。然理由所引述同案被告李張曉娟於
警詢時供詞：「八十九年十一月間甲○○在我家中玩牌時曾提供
二次安非他命予我施用」等語，就上訴人轉讓第二級毒品安非他
命予李張曉娟之時間、次數，事實與理由欄所載，兩相歧異，有
判決理由矛盾之違背法令。上訴意旨指摘原判決不當，非無理由
，應認原判決關於此部分有撤銷發回更審之原因。
據上論結，應依刑事訴訟法第三百九十七條、第四百零一條，判
決如主文。
中    華    民    國  九十五  年    一    月   十三   日
                      最高法院刑事第十庭
                          審判長法官  洪  清  江
                                法官  石  木  欽
                                法官  李  伯  道
                                法官  林  勤  純
                                法官  陳  晴  教
      本件正本證明與原本無異
                                      書  記  官
中    華    民    國  九十五  年    一    月   二十   日
                                                      Y


司法院資訊處製作；財團法人民間司法改革基金會備份。
